臺灣臺中地方法院刑事判決　　　　　　　95年度易字第3480號
公　訴　人　臺灣臺中地方法院檢察署檢察官
被　　　告　乙○○
選任辯護人　張淑琪律師
上列被告因詐欺案件，經檢察官提起公訴（95年度偵字第22157
號），本院判決如下：
    主    文
乙○○意圖為自己不法之所有，以詐術使人將本人之物交付，處
有期徒刑拾月。
    犯罪事實
一、乙○○明知已無資力，竟仍意圖為自己不法之所有，於民國
    （下同）94年4月間，隱瞞無資力之情，請昌彥實業有限公
    司至台中市市○○○路之加賀日本料理店施工，雙方約定施
    工工程款為新台幣（下同）0000000元，乙○○乃於昌彥實
    業有限公司施工完畢後，即向上游廠商請得0000000元，旋
    拒絕付款給昌彥實業有限公司，另乙○○開立給昌彥實業有
    限公司之發票人乙○○、發票日94年10月10日、面額98萬元
    支票，屆期提示遭跳票，昌彥實業有限公司始知上情。
二、案經昌彥實業有限公司訴請臺灣臺中地方法院檢察署檢察官
    偵查起訴。
    理    由
一、訊據被告乙○○矢口否認上開犯行，辯稱「伊固積欠告訴人
　　公司一百一十多萬元，惟因告訴人公司施工之家賀屋日本料
    理店所支付工程款經伊領取後，於94年ll月間兌現一百二十
    幾萬元，該款經伊拿去作其他工程，伊遭吳瑞結、吳清鶴及
    吳清麟倒債，始無法支付」，本件被告與告訴人簽定本件工
    程合約時，事業營運尚正常，且被告向案外人簡健烽借145
    萬元週轉，因簡健烽逼債甚急，被告以天發公司支付之工程
    款清償，純屬個人資金調度，並無詐欺之犯意云云。惟查：
    (一)上揭詐欺之犯罪事實，業據告訴人公司代理人王清桔指述
      綦詳，並有工程合約書、統一發票、支票影本及退票理由
      單、台灣台中地方法院94年度促字第61622號支付命令足
      稽。次查，依被告乙○○所提證明遭其他人倒債之證據，
      其中有關債務人吳瑞結、吳清鶴及吳清麟欠款部分，雖票
      據金額高達3百多萬元，惟被告乙○○供承「伊向簡健烽
      借145萬元給吳瑞結等人」，並有台中地方法院94年3月ll
      日94年度票字第4691號民事裁定足稽，準此，即知被告乙
      ○○在94年3月ll日前，對於積欠簡健烽之145萬元已無支
      付能力，被告乙○○猶於94年4月30日與告訴人公司簽約
      ，請告訴人公司在加賀屋日本料理店施工，足徵，斯時被
      告乙○○根本已無資力，足認被告主觀上有詐欺之犯意甚
      明。
    (二)被告辯稱伊遭吳瑞結、吳清鶴及吳清麟倒債，始無法支付
      ，惟查被告所提之吳瑞結等人開立給被告乙○○之票據發
      票日自93年11月至94年8月19日止，惟被告乙○○自94年
      3月11日起，即無資力清償積欠簡健烽之145萬元，則被告
      乙○○豈有資力，於94年3月11日以後，收受吳瑞吉父子
      所簽面額約161萬餘元支票，並繼續支付161萬餘元給吳瑞
      結父子，被告乙○○上述所辯，與事實不符，委無可採。
    (三)被告乙○○於94年間債務已週轉不靈，於94年間根本無足
      夠款項借人，此有合作金庫銀行朝馬分行95年6月9日合金
      朝馬字第0950003178號函及附卷資金表附卷足資佐證。再
      者，依卷附94年度票字第26247號民事裁定，顯示被告乙
      ○○於93年間尚欠潘呈運64萬元未還。又依卷附票據信用
      連結作業系統顯示，被告乙○○跳票金額高達0000000 元
      ，豈可能有3百多萬元出借？益徵，被告乙○○謂「吳瑞
      結父子欠伊3百多萬」云云，顯非實在。故被告乙○○明
      知無資力，仍請告訴人公司施工，待施工完畢，被告乙○
      ○即向上游廠商取得工程款，嗣拒絕支付工程款予告訴人
      公司，此無異白吃白喝行為，故被告所辯不外卸責之詞。
      被告乙○○使被害人誤信其有能力支付工程款而予以施工
      ，於向上游廠商請款後拒不付款而移作他用，事發後卻一
      拖再拖，遲不與被害人洽談本項債務事宜，其有詐欺之犯
      意甚明，從而本案事證明確，被告犯行堪予認定。
    (四)被告舉證人甲○○、丙○○之證詞，僅能證明被告乙○○
      財務出現缺口後資金填補調度情況，不能證明被告沒有詐
      欺之犯意，從而不能為被告有利之認定，附此敘明。
二、核被告所為，係犯刑法第339條第1項之詐欺取財罪。爰審酌
    被告犯罪之動機、目的、手段、所生危害及犯後遲未與被害
    人達成和解，且飾詞卸責等一切情狀，量處如主文所示之刑
    。
據上論斷，應依刑事訴訟法第299條第1項前段，刑法第339條第
1項，修正前罰金罰鍰提高標準條例第1條前段，判決如主文。
本案經檢察官郭明嵐到庭執行職務。
中　　華　　民　　國　　96　　年　　5　　月　 　22　　日
                  刑事第七庭    審判長法  官  陳如玲
                                      法  官  高文崇
                                      法  官  郭德進
上正本證明與原本無異。
如不服本判決，應於送達後十日內向本院提出上訴狀（須附繕本
），上訴於台灣高等法院台中分院。
                                      書記官  陳惠玲
中　　華　　民　　國　　96　　年　　5 　　月　　23　　日
                                                       B
附錄本案論罪科刑法條：
中華民國刑法第339條：（普通詐欺罪）
意圖為自己或第三人不法之所有，以詐術使人將本人或第三人之
物交付者，處5年以下有期徒刑、拘役或科或併科1千元以下罰金
。
以前項方法得財產上不法之利益或使第三人得之者，亦同。
前二項之未遂犯罰之。
